【裁判字號】    96,訴,3237
【裁判日期】    970110
【裁判案由】    強盜等
【裁判全文】
臺灣高雄地方法院刑事判決              96年度訴字第3237號
公  訴  人  臺灣高雄地方法院檢察署檢察官
被      告  丁○○
                    （現另案羈押於臺灣高雄看守所）
指定辯護人  本院公設辯護人  陳信凱
上列被告因強盜等案件，經檢察官提起公訴（96年度偵字第1432
3 號），本院判決如下：
    主  文
丁○○犯竊盜罪共伍罪，均累犯，各處有期徒刑參月。又對於公
務員依法執行職務時，施強暴，累犯，處有期徒刑伍月。應執行
有期徒刑壹年肆月。
    事  實
一、丁○○前於民國92、93年間因竊盜、傷害及搶奪案件，經本
    院以92年度簡字第3670、92年度簡字第5444號、93年度訴字
    第251 號分別判處有期徒刑3 月、6 月及8 月確定，3 罪接
    續執行，於95年3 月11日因縮刑期滿執行完畢。詎其仍不知
    悔改，復意圖為自己不法之所有，基於竊盜之犯意，分別於
    如附表所示時、地，以附表所示手段，5 次竊取如附表所示
    辛○○、己○○○、戊○○○、庚○○及乙○○等人之財物
    。
二、丁○○於96年5 月13日下午1 、2 時，騎乘前所竊得之車號
    XIC- 189號機車，至高雄市鼓山區○○○路711 巷國泰市場
    ，竊取乙○○在該市場擺設攤位之不鏽鋼拖門2 扇後，將該
    拖門置於機車上，載至某處資源回收場變賣，因該資源回收
    場負責人懷疑該拖門係贓物，不願購買，丁○○改轉往他處
    變賣，於同日下午6 時許，途經高雄市○○○○○路與翠華
    路口陸橋下時，適有高雄市政府警察局鹽埕分局建國四路派
    出所警員丙○○，發現丁○○騎乘之上開機車曾經通報遭竊
    ，遂尾隨丁○○至高雄市○路街18號巷口，將其攔下後，出
    示員警服務證件，要求其配合至派出所說明機車來源，詎丁○○因丙○○已出示證件，明知其為依法執行職務之公務員
    ，仍為脫免逮捕，基於妨害公務之犯意，出手推開丙○○後
    ，棄車往高雄市○○○路264 巷方向逃逸，丙○○因突遭丁○○推開，右腳膝蓋處撞擊至丁○○置於機車上之拖門，受
    有擦傷之傷害（傷害部分未據告訴），惟其見丁○○逃離現
    場，遂在後追捕，丁○○逃逸至高雄市○○○路21 8號巷口
    時，見丙○○在後緊追不捨，承前妨害公務之接續犯意，撿
    拾路旁磚塊轉身朝丙○○方向丟擲，惟未擊中丙○○，而以
    前述方式當場對丙○○施強暴，後經支援警力趕至，始將丁○○逮捕。
三、案經高雄市政府警察局鹽埕分局報請臺灣高雄地方法院檢察
    署檢察官偵查起訴。
    理  由
一、證據能力：
    後述關於證人等於審判外之陳述及卷附書證即書面之傳聞證
    據等部份，檢察官、被告已於本院審理調查上開證據時，就
    此證據能力均表示無意見，且本院認為以之作為本件論証之
    證據，均與待證事實具有關聯性，作為本案之證據亦屬適當
    ，依刑事訴訟法第159條之5第1項規定，自得為證據。
二、訊據被告丁○○固坦承曾於前揭時、地，竊取辛○○、己○○○、戊○○○、庚○○及乙○○等人財物之犯行，惟矢口
    否認有何妨害公務犯行，辯稱：伊遭員警攔下時，雖有出手
    將其推開，惟其目的係為脫免逮捕，非係要攻擊員警；另伊
    持磚塊係丟向別處，非要丟擲員警云云。
三、經查：
  (一)被告曾於附表所示時、地，以附表所示手段，竊取如附表所
    示辛○○、己○○○、戊○○○、庚○○及乙○○等人財物
    等情，據其到庭坦承不諱，核與證人即被害人辛○○、己○○○、戊○○○、庚○○、乙○○分別於警詢及本院審理中
    證述其等財物遭竊之情相符，復有監視錄影器攝得被告竊取
    戊○○○不鏽鋼洗手台過程之照片6 張、被告遭查獲時現場
    相片4 張、被害人辛○○、乙○○所簽贓物認領保管單2 張
    在卷可稽，被告此部分自白核與事實相符，其所為竊盜犯行
    ，事證明確，堪已認定。
  (二)按刑法第135 條之妨害公務罪須以對於執行職務之公務員，
    施以強暴脅迫之行為始能成立，而所謂「強暴」，係指一切
    有形強制力之行使而言，不問其係對人或對物為之均包括在
    內。證人即員警丙○○針對前述逮捕被告過程，到庭證稱：
    我將被告機車攔下後，出示證件表明身份，他當場承認機車
    係其偷竊而來，要我不追究車上的不鏽鋼拖門，我要求其到
    派出所處理時，被告表示要抽煙，並趁點煙時把我推倒，我
    的腳因此撞倒被告機車上之拖門受有擦傷，後被告轉身往高
    雄市○○○路264 號巷口方向逃逸，跑到218 號巷口時，就
    撿一塊磚塊要我不要再追他，並往我方向砸過來，但未砸中
    ，後他再丟2 塊磚塊後，就躲進去民宅，大約過了3 分鐘，
    被告又從另外1 個門跑出來，手裡還持著磚塊一塊，因支援
    員警前來，才將被告逮捕等語（見本院卷第70、71頁），復
    提出其右側膝蓋受有擦傷之高雄市聯合醫院診斷證明書1紙
    在卷可參（見警詢卷第41頁），因被告到庭亦不否認其為逃
    離現場，有以手將丙○○推開之情，則其所為此舉，已明顯
    屬對丙○○施以強暴。另被告雖否認曾持磚塊丟擲丙○○，
    惟由其推開丙○○逃逸之情，可認其當時脫免逮捕之意明顯
    ，是其於逃逸過程中，所為任何舉動，以可順利助其脫逃為
    合理，其辯稱撿拾磚塊僅為丟往他處云云，根本無助於其逃
    離員警追捕。反而證人丙○○證述被告擲磚塊向其丟擲等語
    ，可生阻撓員警追捕之效果，與被告亟欲逃離現場之動機相
    符，而屬合理，堪認被告前揭所辯，應係卸責之詞，難以採
    信。本件被告確曾撿拾磚塊向逮捕其之員警丙○○丟擲等情
    ，足堪認定，至其丟擲過程中，該磚塊雖未準確命中員警，
    惟仍屬對於員警人身施以有形暴力，而該當於前述刑法第13
    5 條規定「強暴」之要件。
  (三)至員警丙○○雖係於輪休期間，身著便服上前逮捕被告，惟
    因其係高雄市政府警察局鹽埕分局建國四路派出所員警，且
    於逮捕被告時，曾出示員警服務證件等情（見本院卷第73頁
    ），據被告自承在卷明確，是丙○○所為，形式上足使被告
    認識其係公務員正依法執行職務，況警員維護治安，為其等
    所應執行之勤務，只要客觀上足使人認識其係公務員正依法
    執行職務，尚不因其單位內部關於事務及差勤之分配，認其
    不得執行此項警察勤務。本件被告既明知丙○○具員警身份
    ，且正依法查緝其所涉竊盜犯行，仍為脫免逮捕，以前述方
    式對依法執行職務之丙○○施以強暴，其所為妨害公務犯行
    ，事證明確，堪以認定。
四、核被告上開5 次竊取他人財物所為，均係犯刑法第320 條第
    1 項之普通竊盜罪。另被告為脫免逮捕，對依法執行勤務之
    員警施以強暴，所為係犯刑法第135 條第1 項之妨害公務罪
    。被告所為推開員警，暨向其丟擲磚塊等數次妨害公務犯行
    ，因時間密接，顯係基於單一妨害公務之犯意為之，應屬接
    續犯之單純一罪。被告所犯上開數罪，犯意各別，罪名不同
    ，應予分論併罰。又被告前於92、93年間因竊盜、傷害及搶
    奪案件，經本院以92年度簡字第3670、92年度簡字第5444號
    、93年度訴字第251 號分別判處有期徒刑3 月、6 月及8 月
    確定，3 罪接續執行，於95年3 月11日因縮刑期滿執行完畢
    等情，有臺灣高等法院被告前案紀錄表、台灣高雄地方法院
    檢察署刑案資料查註紀錄表各1 紙在卷可稽，其於上開徒刑
    執行完畢後5 年內，再故意犯本件最重本刑為有期徒刑以上
    之數罪，均為累犯，均應依刑法第47條第1 項之規定加重其
    刑。爰審酌被告不思循正當工作以獲致財物維生，竟為圖私
    利，竊取他人財物，侵害他人之財產安全，且於遭員警查獲
    後，為脫免逮捕，又對依法執行職務之警員施以強暴行為，
    藐視公權力，犯後又未完全坦承犯行，態度難認良好，本不
    宜寬待，惟念被告所竊財物價值非高，暨員警丙○○所受傷
    害輕微等一切情狀，分別量處如主文所示之刑，並定其應執
    行之刑。至本件查獲被告時，於其車內所扣手套、油壓剪、
    十字螺絲起子、美工刀、榔頭、工具袋、老虎鉗等物，均為
    被告從事木工工作，所使用之工具等情，據其供承在卷明確
    （見本院卷第77頁），參以本件亦無證據顯示被告曾使用上
    開扣案物竊取財物，自無須對之諭知沒收。至本件另扣案被
    告用已丟擲員警之磚塊10塊，雖係供被告犯罪所用之物，惟
    該磚塊僅係被告隨地撿拾之物，應無就此據為己有之意，故
    亦無庸對之諭知沒收，併此敘明。
五、公訴事實雖認被告竊取乙○○所有拖門2 扇得手後，欲騎乘
    機車離開之際，適警員丙○○發現，對被告進行盤查，詎被
    告為脫免逮捕，竟加速逃逸，致丙○○遭該機車拖行而受有
    多處扭擦傷（傷害部份未據告訴），復持路旁石塊朝丙○○
    丟擲，而當場施以強暴，因認被告所犯係屬刑法第329 條之
    準強盜犯嫌。惟查：
  (一)按「刑法第329 條之強暴脅迫，以當場實施者為限，如在脫
    離犯罪場所或追捕者之視線以後，基於別種事實而實施時，
    則雖意在防護贓物或脫免逮捕，亦不過為另犯他罪之原因，
    與前之竊盜或搶奪行為無關，自不能適用該條以強盜論。」
    ；「刑法第329 條所謂當場，固不以實施竊盜或搶奪者尚未
    離去現場為限，即已離盜所而尚在他人跟蹤追躡中者，仍不
    失為當場。惟於竊盜或搶奪者離去盜所後，行至中途始被撞
    遇，則該中途，不得謂為當場，此時如因彼此爭執，犯人予
    以抵抗，實施強暴或脅迫，除可另成其他罪名外，不生以強
    盜論之問題。」，最高法院分別著有28年非字第43號及28年
    上字第1984號判例參照（另92年11月26日法律座談會亦同此
    見解）。
  (二)被告初於警詢中自承：伊於96年5 月13日下午5 時許，騎乘
    機車進入國泰市場內，徒手竊取被害人攤販之不鏽鋼拖門，
    並於離開現場，行經鐵路街18巷內時，被派出所員警發現形
    跡可疑，而遭查獲等語，雖與其後到庭供稱：伊約係於96年
    5 月13日下午1 、2 時許，市場收攤後，才至被害人擺設之
    攤位竊取拖門，後先將該拖門載至資源回收場變賣，因回收
    場負責人懷疑是贓物不願收購，伊欲載至他處變賣時，途經
    高雄市○○○○○路與翠華路口陸橋，始遇到丙○○將伊逮
    捕，惟該時距伊竊盜之時，已相隔3 、4 小時之久等語，明
    顯有異，惟因證人即被害人乙○○到庭證稱：伊平時做生意
    的時間，是從早上8 時許至中午12時30分許，且伊係於96年
    5 月14日早上8 時許，開店要做生意才發現攤位拖門遭竊一
    事等語（見本院卷第68頁），另證人即員警丙○○亦證稱：
    伊約係於96年5 月13日下午6 時許，發現被告獨自騎乘遭竊
    機車，形跡可疑，始上前攔查等語（見本院卷第70頁），顯
    見證人乙○○、丙○○均未親眼目睹被告竊盜犯行，是除前
    述被告自白外，並無證據可認被告究係於何時為竊盜犯行，
    參以被告於警詢時，因未有人特別向其詢及完整竊盜遭逮捕
    之流程，故其亦有可能省略中間將贓物載往他處變賣等情，
    而僅就竊盜、暨遭逮捕2 事特別為回答，是依罪疑為輕之原
    則，堪認被告係於96年5 月13日下午1 、2 時許，至國泰市
    場竊取被害人攤位之拖門，後將之載往他處變賣未果後，途
    經高雄市鼓山區○○○路與翠華路口陸橋，始遭員警丙○○
    查獲，則其於竊盜離去盜所後，於途中始遭員警查獲，參諸
    前揭規定，自與刑法第329 條所謂「當場」之規定不符。且
    縱認被告警詢所述其在竊取被害人財物完畢後，離開現場時
    遭查獲等語為實在。因員警丙○○係在高雄市○○○○○路
    與翠華路口陸橋發現被告騎乘遭竊機車，而該處距本件遭竊
    地點相隔約1000公尺等情，據證人丙○○到庭證述明確（見
    本院卷第71頁），且因證人丙○○未親眼目睹被告所為竊盜
    犯行，故本件亦無被告已離盜所，惟尚在他人跟蹤追躡中之
    情形存在，而仍與前述準強盜罪要求「當場」施強暴、脅迫
    之要件不符，縱使嗣後被告為脫免逮捕，而對逮捕其之員警
    丙○○施以強暴行為，此亦不過為另犯他罪之原因，與前之
    竊盜行為無關，尚不能適用刑法第329 條以強盜論。
  (三)綜上所述，被告之上開行為顯與準強盜罪之施強暴脅迫情節
    需「當場」實施之要件不符。公訴人認被告涉犯刑法第329
    條之準強盜犯行，即有誤會，惟因起訴基本犯罪事實同一，
    爰依法逕予變更法條為前論罪科刑之竊盜及妨害公務罪。
據上論斷，應依刑事訴訟法第299 條第1 項前段、第300 條，刑
法第第320 條第1 項、第135 條第1 項、第47條第1 項、第51條
第5 款，判決如主文。
本案經檢察官甲○○到庭執行職務。
中    華    民    國    97    年    1     月    10    日
                  刑事第十一庭  審判長法  官  施柏宏
                                      法  官  林書慧
                                      法  官  黃宗揚
以上正本證明與原本無異。
如不服本判決應於收受本判決後10日內向本院提出上訴書狀，並
應敘述具體理由，如未敘述上訴理由者，應於上訴期間屆滿後20
日內補提理由書狀於本院（均須按他造當事人之人數附繕本）「
切勿逕送上級法院」。
中    華    民    國    97    年    1     月    10    日
                                      書記官  王壹理
附錄本件論罪科刑法條：
中華民國刑法第135條第1項
對於公務員依法執行職務時，施強暴脅迫者，處3 年以下有期徒
刑、拘役或3 百元以下罰金。
中華民國刑法第320條第1項
意圖為自己或第三人不法之所有，而竊取他人之動產者，為竊盜
罪，處5 年以下有期徒刑、拘役或5 百元以下罰金。
附表
┌──┬────┬────────┬────┬──────────┐
│編號│犯罪時間│犯罪地點        │被害人  │犯罪手段及所得財物  │
├──┼────┼────────┼────┼──────────┤
│一  │96年5月1│高雄市三民區建國│辛○○  │以拾獲之鑰匙竊取曾英│
│    │日上午11│三路535號前     │        │傑停放於該處車牌號碼│
│    │時30分許│                │        │XIC-189號重型機車1部│
│    │        │                │        │（價值約新台幣1 萬元│
│    │        │                │        │）。                │
├──┼────┼────────┼────┼──────────┤
│二  │96年5月2│高雄市鹽埕區新興│己○○○│徒手竊取己○○○置放│
│    │日上午8 │街276號前       │        │於該處之羊肉攤架不鏽│
│    │時許    │                │        │鋼拖門2 扇（價值約新│
│    │        │                │        │台幣3 千元）。      │
├──┼────┼────────┼────┼──────────┤
│三  │96年5月4│高雄市鹽埕區建國│戊○○○│徒手竊取戊○○○置放│
│    │日上午8 │四路88號前      │        │於該處之不鏽鋼洗手台│
│    │時35分許│                │        │1 台（價值約新台幣3 │
│    │        │                │        │千元）              │
├──┼────┼────────┼────┼──────────┤
│四  │96年5月9│高雄市鹽埕區大公│庚○○  │徒手竊取庚○○置放於│
│    │日上午8 │路25號前騎樓    │        │該處之洗碗槽及切菜平│
│    │時許    │                │        │台各1 台（價值約新台│
│    │        │                │        │幣6千5佰元）        │
├──┼────┼────────┼────┼──────────┤
│五  │96年5月1│高雄市鼓山區九如│乙○○  │徒手竊取乙○○所有攤│
│    │3日下午1│四路711 巷國泰市│        │位之不鏽鋼拖門2 扇（│
│    │、2時許 │場內            │        │價值約新台幣2千元） │
└──┴────┴────────┴────┴──────────┘


司法院資訊處製作；財團法人民間司法改革基金會備份。
